【裁判字號】    99,裁,2698
【裁判日期】    991111
【裁判案由】    聲請停止執行
【裁判全文】
最  高  行  政  法  院  裁  定
                                      99年度裁字第2698號
抗  告  人  仲觀聯合建築師事務所
代  表  人  陳振國
上列抗告人因與相對人行政院文化建設委員會間聲請停止執行事
件，對於中華民國99年9月16日臺北高等行政法院99年度停字第
83號裁定，提起抗告，本院裁定如下︰
    主  文
抗告駁回。
抗告訴訟費用由抗告人負擔。
    理  由
一、按抗告法院認抗告為不合法或無理由者，應為駁回抗告之裁
    定。
二、原裁定略以：（一）依政府採購法第103條第1項規定，係禁
    止抗告人於一定期間內參加政府採購投標或作為決標對象或
    分包廠商，並非撤銷抗告人之營業登記，抗告人仍得本於其
    營利事業登記項目及專長，依建築師法第16條規定之營業範
    圍內，繼續經營、招攬其他業務，並非一經刊登公報即限制
    或剝奪其營業及生存；且抗告人縱未遭停權處分，其參加政
    府機關之採購亦非必定能得標，足見停權處分與抗告人之營
    運、生計並無相當因果關係。（二）抗告人是否以政府公共
    工程之規劃設計監造服務作為其主要業務，要屬抗告人經營
    策略、行銷方式之問題，與停權處分無涉。況縱認抗告人因
    原處分之執行，致無法再接受國立海洋科技博物館（下稱海
    科館）籌備處委託辦理「另行」委辦事項，以及參加南部「
    海洋文化及流行音樂中心」工程競圖之投標，此等損害均非
    不可以金錢量化並賠償。（三）抗告人遭刊登政府採購公報
    ，最終乃發生營利減少結果，不生「將發生難以回復之損害
    」情事。又停權處分所生之法律效果，與得標及累積工程實
    績符合參與政府採購之條件並無關連；且抗告人未提出證據
    釋明工程實績之重要性，僅泛稱將喪失參標機會等語，亦屬
    無據。（四）依行政訴訟法第116條第3項要件（應係第2項
    之誤），未有「原行政處分合法性顯有疑義」之規定，行政
    法院僅須就原處分之執行，是否將發生難以回復之損害，且
    有急迫情事者，而於公益無重大影響等要件，予以審查即可
    。本件抗告人所指原處分違法之處，猶待審酌兩造之主張並
    依相關證據綜合判斷，原處分之合法性自難謂顯有疑義，故
    抗告人主張有關原處分之合法性，亦無足採，其聲請為無理
    由，裁定駁回抗告人之聲請。
三、抗告意旨略謂：（一）抗告人事務所之專長及業務，主要為
    政府公共工程之規劃設計監造服務，且政府工程之收入，為
    抗告人事務所主要、甚或全部收入來源，則相對人將抗告人
    列為拒絕往來廠商並刊登於政府採購公報，顯已嚴重影響抗
    告人商譽，並已限制剝奪抗告人之營業及生存；且在停權期
    間內，抗告人無法累積實績，亦將使抗告人喪失往後參加投
    標之機會，並同時降低一般公司行號或第三人與抗告人合作
    意願，導致抗告人事務所近30名員工及其家屬面臨生計危機
    ，有難以回復之損害，且有急迫情形。（二）抗告人遭刊登
    於政府採購公報，使抗告人無法依據合約規定，接受海科館
    籌備處委託辦理之另行委辦事項，並影響海科管工程進度及
    相關開館計劃；另使抗告人花費年餘投入高雄市政府所主辦
    南部「海洋文化及流行音樂中心」工程競圖之投標工作付諸
    流水，凡此均已構成難以回復之損害，且有急迫情形。（三
    ）審議判斷書一方面認定相對人依政府採購法第101條第1項
    第10款規定，擬將抗告人刊登公報於法不合，另一方面又謂
    抗告人之行為符合契約第21條第1項第5款規定要件，理由顯
    前後矛盾。（四）建築法第16條僅就建築師得合法接受委辦
    事項範圍為規定，不可能與抗告人實際市場定位及經營模式
    相同，法院自應以抗告人「實際營業情形」作為是否達於難
    以回復之程度，而非只有在「撤銷營業登記」之處分，始生
    難以回復損害之可能。且抗告人參與政府採購案件，客觀上
    已有得標之可能，若抗告人遭刊登政府採購公報，顯將使抗
    告人面臨營運困難。又縱使損害得以金錢計算賠償，並非一
    律不該當「難以回復之損害」，原裁定以抗告人所受損害均
    可以金錢量化賠償而駁回抗告人之聲請，顯有違經驗及論理
    法則。（五）政府採購法第50條、行政院公共工程委員會編
    定之「各機關辦理公有建築作業手冊」之第2章及第4章，均
    明載「工程實績」為評選投標廠商之基準條件之一，原裁定
    逕謂抗告人未為舉證，實有違背法令情事。
四、本院按：（一）原裁定認抗告人遭刊登政府採購公報，最終
    發生營利減少之結果，乃處分之效果，並不當然發生難以回
    復損害之情事，抗告人主張其以政府公共工程之規劃設計監
    造作為其主要業務，如被刊登政府採購公報，將使抗告人喪
    失往後參加投標之機會，無法累積工程實績，並無法再接受
    海科館籌備處委託辦理「另行」委辦事項，以及參加南部「
    海洋文化及流行音樂中心」工程競圖之投標等語，要屬抗告
    人經營策略、行銷方式之問題，與停權處分無涉，縱因而受
    有損害，亦非不可以金錢量化並賠償。且「原行政處分合法
    性顯有疑義」並非行政訴訟法第116條第2項規定停止執行之
    要件，抗告人以此主張，核無足採，因而駁回抗告人停止執
    行之聲請，業已說明其裁定之依據及得心證之理由，抗告人
    執已為原裁定所不採之主張再事爭執，自屬對於原法院認定
    事實之職權行使加以指摘，核無足採。（二）原裁定雖於理
    由欄（原裁定第7頁第6行）將行政訴訟法第116條第2項誤載
    為第3項，惟屬原審裁定更正之問題，尚難謂為違背法令。
    又行政院公共工程委員會訂定發布之「投標廠商資格與特殊
    或巨額採購認定標準」第5條已就特殊或巨額採購之特定資
    格定有須具相當經驗或實績之明文，此係法令之規定，無待
    抗告人釋明，原裁定所稱：抗告人未提出證據釋明何種政府
    採購需要何種工程實績？原處分如不停止執行將使抗告人何
    種工程實績無法累積？等語固欠允洽，惟尚難僅以行政院公
    共工程委員會有工程實績之要求，即謂抗告人將遭致難以回
    復之損害，是抗告意旨主張行政院公共工程委員會編定之「
    各機關辦理公有建築作業手冊」之第2章及第4章，均明載「
    工程實績」為評選投標廠商之基準條件之一，原裁定逕謂抗
    告人未為舉證，實有違背法令情事云云，然原審此項缺失，
    與裁定尚無影響，自非不可維持。（三）抗告人補提之監察
    院調查報告，係針對相對人有無行政疏失之問題而為論斷，
    與本件執行是否發生難以回復之損害及有無急迫情事無關，
    併予敘明。
五、據上論結，本件抗告為無理由。依行政訴訟法第104條、民
    事訴訟法第95條、第78條，裁定如主文。
中    華    民    國    99    年    11    月    11    日
                    最高行政法院第二庭
                        審判長法官  鍾  耀  光
                              法官  黃  秋  鴻
                              法官  黃  淑  玲
                              法官  鄭  小  康
                              法官  林  樹  埔

以  上  正  本  證  明  與  原  本  無  異
中    華    民    國    99    年    11    月    11    日
                              書記官  張  雅  琴

司法院資訊處製作；財團法人民間司法改革基金會備份。
